【裁判字號】    95,抗,126
【裁判日期】    950609
【裁判案由】    假處分
【裁判全文】
臺灣高等法院高雄分院民事裁定           95年度抗字第126號
再抗告人    丙○○
代  理  人  侯重信律師
相  對  人  佳成實業有限公司
法定代理人  乙○○
上列抗告人因與佳成實業有限公司間假處分事件，對於中華民國
95年5 月22日本院95年度抗字第126 號所為裁定提起再抗告，本
院裁定如下：
    主  文
再抗告駁回。
再抗告程序費用由再抗告人負擔。
    理  由
一、本件再抗告意旨略以：(一)原裁定附圖所示B 部分之土地，已
    因再抗告人經法院拍賣標得其上房屋，經財政部國有財產局
    台灣南區辦事處（以下簡稱國有財產局）於94年11月24日以
    台財產南管字第0940049581號函通知改由再抗告人承租，則
    僅作形式審查，即可知此租賃權之變動完全合法有據，第一
    審法院裁定前未通知兩造開庭，使當事人有陳述意見之機會
    ，原審未予糾正，且無視相對人未就本件有定暫時狀態必要
    之假處分原因為釋明，維持第一審准予假處分之裁定，顯與
    民事訴訟法第538 條第4 項、第526 條第1 項、第533 條之
    規定及最高法院27年抗字第521 號判例相違，適用法規顯有
    錯誤。(二)相對人公司實際負責人甲○○之侄子柳南吉，在本
    件再抗告人胞弟蕭新紘另案（高雄地方法院94年執字第4824
    7 號）聲請本件相對人強制執行，查封原裁定附圖所示A 部
    分土地上新設地磅時，在場陳稱該新設地磅為第三人柳凱文
    經營之佳成地磅處及佳和地磅企業有限公司所有，既非本件
    相對人所有，自難認本件相對人有何營業損失之發生，提起
    本件假處分顯無法律上之利益，而欠缺權利保護要件，縱認
    屬本件相對人所新設，其新設目的明顯故意製造假處分原因
    ，有違誠信原則，應認假處分原因不存在，均為受理假處分
    之法院所應審查，原裁定認屬實體問題，非假處分所得審查
    ，適用法規顯有錯誤，且所涉之法律見解具有原則上之重要
    性，爰依法提起再抗告云云。
二、按，對於抗告法院之裁定再為抗告，僅得以其適用法規顯有
    錯誤為理由，並經原法院之許可為限，前項許可，以原裁定
    所涉及之法律見解具有原則上之重要性者為限，民事訴訟法
    第486 條第3 、4 款定有明文。所謂適用法規顯有錯誤，係
    指抗告法院所為之裁定，就其取捨證據所確定之事實，適用
    法規所持法律上判斷顯有錯誤而言，不包括認定事實不當之
    情形在內，最高法院80年台上字第1326號著有判例。又所謂
    原則上之重要性，係指該再抗告事件所涉及之法律問題，意
    義重大而有加以闡釋之必要者而言，必須抗告法院之裁定適
    用法規顯有錯誤，違背法律之基本精神，依一般法令觀念，
    認為已影響於實質之公平者，始足相當。
三、又按，於爭執之法律關係，為防止發生重大之損害或避免急
    迫之危險或有其他相類之情形而有必要時，得聲請為定暫時
    狀態之處分，民事訴訟法第538 條第1 項定有明文，又請求
    及假扣押之原因，應釋明之，前項釋明如有不足，而債權人
    陳明願供擔保或法院認為適當者，法院得定相當之擔保，命
    供擔保後為假扣押，請求及假扣押之原因雖經釋明，法院亦
    得命債權人供擔保後為假扣押；關於假扣押之規定，於假處
    分準用之；除別有規定外，關於假處分之規定，於定暫時狀
    態之處分準用之，民事訴訟法第526 條第1 、2 、3 項、第
    533 條、第538 條之4 分別定有明文。而假處分為保全強制
    執行方法之一種，苟合於假處分之條件，並經債權人聲敘假
    處分之原因存在，法院即得為假處分之裁定，至債權人起訴
    主張之實體上理由，是否正當，乃屬本案判決問題，非假處
    分裁判中所能解決，最高法院20年抗字第5 號著有判例。經
    查，本件相對人在原法院主張，伊前向國有財產局承租坐落
    高雄市○鎮區○○段682 、683 號等2 筆國有土地，從事所
    約定特定使用之地磅相關行業，並無違反契約之規定，國有
    財產局竟違約，寄發上開函文通知伊，終止伊就如原裁定附
    圖所示B 部分之土地租約，並與抗告人就該B 所示之土地另
    訂租賃契約，抗告人並因此在該土地上放置貨櫃2 只，妨害
    伊在所承租之該筆土地上如同附圖所示A 部分經營地磅業務
    ，致伊受有重大之營業損失，為防止營業損失繼續擴大，而
    聲請本件定暫時狀態之假處分，並陳明願供擔保，以補釋明
    之不足，業據提出國有基地租賃契約書、國有財產局94年11
    月24日台財產南管字第0940049581號函、照片4 張、土地登
    記謄本在卷（原審卷9-17頁）為證，已就其請求及聲請定暫
    時狀態之假處分之原因為釋明，其並陳明願供擔保以補釋明
    之不足，揆諸上開說明，原法院酌定相當擔保金額後，准如
    其聲請，核無不當，本院予以維持，駁回再抗告人之抗告，
    並無不合。
四、再抗告人上開再抗告意旨，徒就本院取捨證據及認定事實之
    職權行使，指摘本院駁回抗告之裁定不當，適用法規顯有錯
    誤，不足為取。又民事訴訟法第538 條第4 項係規定法院為
    暫時狀態之假處分前，應使兩造當事人有陳述意見之機會，
    但法院認為不適當者，不在此限，則第一審法院裁定前，認
    不宜使兩造當事人陳述意見，逕予裁定，亦難認有適用該法
    規顯有錯誤之情形，則本院駁回抗告之裁定既無適用法規顯
    有錯誤之情形，揆諸上開說明，已難認有應許可再抗告之原
    則上重要性，況再抗告人亦未具體指出本件所涉及之法律問
    題，意義重大而有加以闡釋必要之原則上重要性之情事，從
    而再抗告人之再抗告，自屬不應許可。
據上論結，本件再抗告不應許可，依民事訴訟法第486 條第6 項
、第436 條之3 第3 項、第95條、第78條，裁定如主文。
中    華    民    國    95    年    6     月    9     日
                            民事第五庭
                                審判長法官  蔡明宛
                                法      官  曾錦昌
                                法      官  黃國川
以上正本證明與原本無異。
如不服本裁定應於送達後10日內向本院提出抗告狀 (並按他造當
事人之人數附繕本)， 並繳納抗告費新臺幣1,000 元。
中    華    民    國    95    年    6     月    12    日
                                書  記  官  鄔維玲
                                                      K


司法院資訊處製作；財團法人民間司法改革基金會備份。
